【裁判字號】    89,交訴,121
【裁判日期】    891031
【裁判案由】    業務過失致死
【裁判全文】
臺灣桃園地方法院刑事判決                        八十九年度交訴字第一二一號
    公  訴  人  臺灣桃園地方法院檢察署檢察官
    被      告  丙○○
右列被告因業務過失致死案件，經檢察官提起公訴（八十九年度偵字第一三０四六號
），本院判決如左：
    主    文
丙○○從事業務之人，因業務上之過失致人於死，處有期徒刑壹年，緩刑年。
    事    實
一、丙○○曾於民國（下同）七十年五月七日因過失致死案件，經最高法院判處有期
    徒刑六月，如易科罰金以九元折算一日確定，嗣於同年六月十日易科罰金執行完
    畢（尚不構成累犯），其擔任盈發交通股份有限公司營業聯結車之司機，並未考
    領有職業聯結車駕駛執照，平日竟以駕駛營業聯結車載運貨物為業，為從事駕駛
    業務之人，於任職期間即民國（下同）八十九年八月十日下午六時許，無照駕駛
    車牌號碼ＦＸ─九三五號曳引車後牽ＧＪ─九五號拖車之營業全聯結車載運貨物
    ，沿桃園縣大園鄉林村二十九鄰拔子林二十之二十五號旁無路名之鄉道，由台
    四線往勁竹幼稚園方向行駛，本應注意車前狀況，並隨時採取必要之安全措施，
    且汽車在未劃標線之道路應靠右行駛，而依當時之狀況，又無不能注意之情形，
    竟疏未注意車前狀況，又未緊靠右側行駛，適行人曹榮芳與姪子曹志龍同向在前
    行走於左側路旁，而上開營業聯結車於超越時，左後車輪擦撞到曹榮芳身體右側
    ，旋彈至路旁，致曹榮芳因而受有頭部外傷、胸部挫傷，引起顱內出血及氣血胸
    ，經送醫急救，仍因傷重於當日晚上七時十分許不治死亡，丙○○於事故發生後
    ，偵查機關尚不知孰為犯人時，即先託請附近商家打電話報警並叫救護車，繼主
    動向到場處理之警員林恆輝表示為其駕車肇事，因而自首接受裁判，始查知上情
    。
二、案經桃園縣警察局大園分局報請台灣桃園地方法院檢察署檢察官相驗後暨曹榮芳
    之父乙○○告訴偵查起訴。
    理    由
一、訊據被告丙○○固坦認確於前揭時、地無照駕駛營業聯結車肇事致行人曹榮芳因
    而死亡等情，惟矢口否認有何過失犯行，並辯稱：當時伊開車行經那裡，而被害
    人與一名小孩在路旁空地，不料被害人竟然倒著走，以致背部擦撞到伊拖車左後
    車輪而倒地，伊並無過失可言云云。然查，右開事實業據告訴人即曹榮芳之父乙
    ○○指訴綦詳，核與在場證人曹志龍於警、偵訊時所述：「他（指被害人）是被
    拖車的左後方板架及輪胎撞到，撞到二伯身體的什麼部位我不知道，：：：他並
    沒有倒著走」、「我走在伯父左邊，然後有一台大貨車從我們後面過來，車子的
    後面的輪胎附近撞到伯父」（見相驗卷八十九年八月十日警訊筆錄、同年月十一
    日偵查筆錄）等情相符，復有道路交通事故調查報告表及現場照片七幀附卷可稽
    ，而被害人曹榮芳確因本件車禍死亡，亦經台灣桃園地方法院檢察署檢察官督同
    檢驗員相驗屬實，有相驗屍體證明書、驗斷書、相驗筆錄在卷足憑，經核被害人
    之上開驗斷書，其右額部三乘三公分、右顴部八乘五公分擦傷、右眶部左側皮下
    出血、左耳道流血、右鎖骨骨折、右胸部肋骨多支骨折、胸部呈皮下氣腫、左胸
    外側部至左腹側部二十九乘二十公分擦傷、右肩胛部至右腹側部三十乘十五公分
    、右肩胛上部、右三角肌部至右上臂前部及右前臂前部四十乘二十公分擦傷等傷
    勢，大多分佈於身體右側，且依其右鎖骨及右胸部肋骨多處亦有骨折等情以觀，
    被害人應係遭被告所駕之營業聯結車由後撞及身體右側所致，益信證人曹志龍之
    證詞咸與事實相合，自足採信。又依警繪現場圖及卷附現場照片所示，肇事地點
    係郊外道路，鄉道，未劃標線之道路，肇事後被告營業聯結車停於路中央較靠右
    側處，車左後附近並有被害人血跡，現場遺有被告車右煞車痕各為二公尺及二‧
    一公尺，認係被告無照駕駛營業聯結車未注意車前狀況又未緊靠右側行駛為肇事
    因素。按「汽車行駛時，駕駛人應注意車前狀況，並隨時採取必要之安全措施」
    ；又「汽車在未劃標線之道路，應靠右行駛」，道路交通安全規則第九十四條第
    三項、第九十五條前段分別著有明文。本件被告於上開時、地駕車自應遵守上述
    交通安全規定，以維行車安全，且參以當時天候晴，日間自然光，係直路、路面
    乾燥，無缺陷亦無障礙物且視距良好等情，此有道路交通事故調查報告表在卷可
    考，顯無不能注意之情事，詎其竟疏未注意車前狀況，又未緊靠右側行駛，致生
    本件事故，被告顯有過失，再被告之過失行為與被害人之死亡間亦有相當因果關
    係，本件事證已明，被告前開所辯，無非卸責之詞，尚難採信，其犯行堪以認定
    ，應予依法論科。至證人即被告營業聯結車上之助手嚴慶達、同公司司機蘇士奇
    於警訊時固均指稱：係被害人曹榮芳不知何故倒著走，致背部碰撞到該車左後車
    輪，再彈到路旁云云，渠等證言與證人曹志龍之證詞相較顯有出入，衡酌證人與
    被告有同事情誼，於本件攸關被告刑責之證詞難免偏頗，堪信上開證人之證詞，
    核屬附和迴護之詞，尚無足取，附此敘明。
二、查被告係盈發交通股份有限公司營業聯結車之司機，平日以駕駛聯結車載運貨物
    為業，已據其於審理中供述甚明，自係從事駕駛業務之人。其駕駛營業聯結車載
    運貨物，因過失致發生本件車禍，使被害人曹榮芳因而死亡，核其所為係犯刑法
    第二百七十六條第二項之業務過失致人於死罪。又被告雖有大貨車職業駕照，惟
    並未考領有聯結車職業駕照，已經其供明在卷，並經證人甲○○○○證述屬實，
    被告無照駕駛營業聯結車，因而致人死亡，爰依道路交通管理處罰條例第八十六
    條第一項之規定加重其刑。復被告於偵查機關尚不知孰為犯人之前，先託請附近
    商家報警及叫救護車，並主動向警方表示其為肇事者，業據證人即警員林恆輝到
    庭證述明確，應依刑法第六十二條前段自首之規定減輕其刑，並先加後減之。爰
    審酌被告過失之程度、事後已與告訴人達成和解賠償新台幣二百三十六萬元（有
    附於審理卷之桃園縣大園鄉調解委員會調解筆錄一份可憑）及被告犯後態度尚稱
    良好等一切情狀，量處如主文所示之刑，以資懲儆。末查被告前於七十年五月七
    日因過失致死案件，經最高法院判處有期徒刑六月，如易科罰金以九元折算一日
    確定，嗣於同年六月十日易科罰金執行完畢，其於刑之執行完畢後五年內未曾受
    有期徒刑以上刑之宣告，此有台灣高等法院被告全國前案紀錄表存卷可按，其因
    一時疏忽，致罹刑章，事後已與告訴人和解，並蒙宥恕，被告經此次教訓，當知
    所警惕而無再犯之虞，本院綜核其個人及家庭環境各情，因認其所宣告之有期徒
    刑，以暫不執行為適當，故併予宣告緩刑三年，以勵自新。
據上論斷，應依刑事訴訟法第二百九十九條第一項前段，道路交通管理處罰條例第八
十六條第一項，刑法第二百七十六條第二項、第六十二條前段、第七十四條第二款，
罰金罰鍰提高標準條例第一條前段，判決如主文。
本案經檢察官張春暉到庭執行職務。
中     華      民      國    八十九    年    十    月      三十一      日
                                  臺灣桃園地方法院刑事第二庭
                                      法  官  李  育  仁
右正本證明與原本無異。
如不服本判決，應於判決送達後十日內向本院提出上訴狀( 應附繕本 )，上訴於
臺灣高等法院。
                                      書記官  王  泰  元
中     華      民      國    八十九    年   十一   月       十四       日
附錄本案論罪科刑法條全文：刑法第二百七十六條第二項
刑法第二百七十六條
因過失致人於死者，處二年以下有期徒刑、拘役或二千元（現已提高十倍為二萬元）
以下罰金。
從事業務之人，因業務上之過失犯前項之罪者，處五年以下有期徒刑或拘役得併科三
仟元（現已提高十倍為三萬元）以下罰金。


司法院資訊處製作；財團法人民間司法改革基金會備份。
